臺灣臺南地方法院民事判決　九十年度訴字第一七四七號
　　原　　　告　乙○○
　　訴訟代理人　鄭淑子律師
　　被　　　告　丙○○
　　　　　　　　甲○○
右當事人間請求侵權行為損害賠償事件，本院判決如左：
    主    文
被告應連帶給付原告新台幣壹佰拾貳萬伍仟貳佰伍拾元，及自民國九十年九月二十
六日起至清償日止，按週年利率百分之五計算之利息。
原告其餘之訴駁回。
訴訟費用由被告連帶負擔五十分之四十九，餘由原告負擔。
本判決原告勝訴部分於原告以新台幣肆拾肆萬壹仟捌佰元供擔保後，得假執行。但被
告如於假執行程序實施前，以新台幣壹佰拾貳萬伍仟貳佰伍拾元為原告預供擔保，
得免為假執行。
原告其餘假執行之聲請駁回。
    事    實
甲、原告方面：
一、聲明：(一)被告應連帶給付原告新台幣（下同）一百三十五萬三千二百五十元，及
    自起訴狀繕本送達之翌日起至清償日止，按週年利率百分之五計算之利息。(二)訴
    訟費用由被告負擔。(三)願供擔保，請准予宣告假執行。
二、陳述：
（一）原告於民國八十六年間，因父病危，經人介紹認識宣稱有私人墓地可供出售之
      被告二人，被告二人當時自稱為夫妻，有祖產可售當作墓地，原告即在被告二
      人帶領下，偕同姊夫邱登祥及友人宋河清，齊去台南縣新化鎮看地，到了現場
      ，已有數十座墳墓已安葬，被告甲○○並東指西指了數座墳墓，謂這幾座墓地
      喪家均是向伊買的，更使得原告不疑有它，即先預訂三十坪之墓地，總價款為
      六十萬元，分別於八十六年八月二十三日付五萬元、八十六年十二月三十一日
      付十五萬元、八十七年九月十五日付二十萬元，及八十七年十月十五日付二十
      萬元，上述四張支票均是被告二人在宋河清家中共同收受，且經被告甲○○提
      示兌現。
（二）原告父親不幸於八十九年二月過世，原告即將其安葬於先前向被告預購之墓地
      中，因墓地建好後使用面積為三十六坪，原告於八十九年四月十五日又給付被
      告十七萬五千二百五十元，連同修築墓地之費用五十二萬八千元，原告共花費
      百餘萬元。因民間習俗墓地買賣並未辦理分割過戶登記，故原告只取得被告交
      付乙紙開墾土地出讓契約書。詎原告事後竟收到臺灣臺南地方法院檢察署八十
      九年度偵字第一一０一０號傳票，謂原告觸犯山坡地保育利用條例，原告到案
      瞭解後，始知被告二人出售之墓地竟是國有財產局土地，被告二人亦非夫妻，
      而是同居人，卻以一搭一唱方式，哄騙喪家該塊墓地為其祖產，已有數十人向
      伊二人購買墓地下葬，因現場遍地墳墓，使得原告深信不疑，詐騙得逞，被告
      所為顯然涉及詐欺。
（三）原告因受被告二人施用詐術，前後交付七十七萬五千二百五十元，且為修築墓
      地，又支出五十二萬八千元，事後才發現原告父親之墓地竟是國有地，經臺灣
      臺南地方法院檢察署一再催促原告遷葬並回復原狀，否則即要提起公訴，原告
      只好又另購墓地遷葬，並再花費五萬元將原墳地植栽綠化，原告因被告二人故
      意詐騙行為，不僅金錢損失慘重，且驚擾先人下葬不到一年，即需遷葬，又使
      得原告涉訟，頻跑法院，精神損失難以估算，被告二人對共同收受之七十七萬
      五千二百五十元應負返還不當得利及侵權行為之損害賠償責任；對原告因其侵
      權行為而造成之修築墓地五十二萬八千元及回復原狀五萬元之損失應負損害賠
      償責任。
乙、被告方面：
一、聲明：(一)原告之訴及假執行之聲請均駁回。(二)訴訟費用由原告負擔。(三)如為不利
    被告之判決，請准供擔保宣告免為假執行。
二、陳述：
（一）原告主張之事實，被告否認之。原告看地時，被告甲○○並未在場，且被告丙○○當時有向原告說明：地是國有地，是王義成委託丙○○介紹出賣的。此由
      原告所簽發八十六年八月廿三日五萬元之支票，係指名王義成之事實可證。被
      告二人從未說被告係夫妻，且被告甲○○從未與被告丙○○共同收受原告之支
      票，支票係丙○○收受後，委託甲○○之帳戶提出交換，然後提款出來交給王
      義成。
（二）被告並未向原告騙稱墓地是祖墓，此由三十坪土地之出讓契約書上有寫明「開
      墾國有土地出讓契約書」之事實可證。原告於八十九年間欲埋葬其先父時，被
      告曾以政府正在取締非法埋葬為由，勸阻其家屬動工埋葬，原告不聽勸阻，任
      意施工，其事後所產生之損害，自應由其負責，與被告無涉。
（三）被告丙○○所收原告之十七萬五千二百五十元之支票，其中包括六坪土地六萬
      元及被告為原告僱用挖土機填土，及僱工美化環境之費用。至於原告主張之五
      十二萬八千元係原告僱用蘇順吉為其修築墓地之費用，與被告無關。綜上所陳
      ，原告之訴為無理由。
丙、本院依職權調閱本院九十年度訴字第七五六號貪污治罪條例案件刑事卷。
    理    由
一、原告起訴主張：原告於八十六年間因其父病危，經人介紹認識被告二人，被告二
    人當時自稱為夫妻，有祖產可售當作墓地，原告即在被告二人帶領下，偕同訴外
    人即原告之姊夫邱登祥及友人宋河清，齊去台南縣新化鎮看地，到了現場，已有
    數十座墳墓已安葬，被告甲○○並東指西指了數座墳墓，謂這幾座墓地喪家均是
    向伊買的，原告不疑有它，即先預訂三十坪之墓地，總價款為六十萬元，嗣分別
    於八十六年八月二十三日付五萬元、八十六年十二月三十一日付十五萬元、八十
    七年九月十五日付二十萬元，及八十七年十月十五日付二十萬元。原告父親不幸
    於八十九年二月過世，原告即將其安葬於先前向被告預購之墓地中，且為修築墓
    地，又支出五十二萬八千元。因墓地建好後使用面積為三十六坪，原告於八十九
    年四月十五日又給付被告十七萬五千二百五十元。詎原告事後竟收到臺灣臺南地
    方法院檢察署八十九年度偵字第一一０一０號傳票，謂原告觸犯山坡地保育利用
    條例，原告到案瞭解後，始知被告二人出售之墓地竟是國有土地，嗣經臺灣臺南
    地方法院檢察署一再催促原告遷葬並回復原狀，否則即要提起公訴，原告只好又
    另購墓地遷葬，並再花費五萬元將原墳地植栽綠化。原告因受被告二人施用詐術
    ，損失慘重，被告二人對共同收受之七十七萬五千二百五十元應負返還不當得利
    及侵權行為之損害賠償責任；對原告因其侵權行為而造成之修築墓地五十二萬八
    千元及回復原狀五萬元之損失應負損害賠償責任等情。
二、被告則以：原告主張之事實，被告否認之。原告看地時，被告甲○○並未在場，
    且被告丙○○當時有向原告說明：地是國有地，是王義成委託丙○○介紹出賣的
    。被告二人從未說係夫妻，且被告甲○○從未與被告丙○○共同收受原告之支票
    ，支票係丙○○收受後，委託甲○○之帳戶提出交換，然後提款出來交給王義成
    。被告亦未向原告騙稱墓地是祖產，且原告於八十九年間欲埋葬其先父時，被告
    曾以政府正在取締非法埋葬為由，勸阻其家屬動工埋葬，原告不聽勸阻，任意施
    工，其事後所產生之損害，自應由其負責，與被告無涉等語，資為抗辯。
三、得心證之理由：
（一）原告主張八十六年間因其父病危，當時被告二人自稱為夫妻，謂有祖產可售當
      作墓地，原告即在被告二人帶領下齊去台南縣新化鎮看地，到了現場已有數十
      座墳墓已安葬，被告甲○○並東指西指數座墳墓，謂這幾座墓地喪家均是向伊
      買的，原告不疑有它，即先預訂三十坪之墓地，總價款為六十萬元，原告分別
      於八十六年八月二十三日、同年十二月三十一日、八十七年九月十五日、同年
      十月十五日各支付價款五萬元、十五萬元、二十萬元、二十萬元。嗣原告父親
      不幸於八十九年二月過世，原告即將其安葬於先前向被告預購之墓地中，且為
      修築墓地，又支出五十二萬八千元。因墓地建好後使用面積為三十六坪，原告
      於八十九年四月十五日又給付被告十七萬五千二百五十元。詎原告事後竟收到
      臺灣臺南地方法院檢察署八十九年度偵字第一一０一０號傳票，謂原告觸犯山
      坡地保育利用條例，原告到案瞭解後，始知被告二人出售之墓地竟是國有土地
      之事實，已據提出支票六紙、開墾土地出讓契約書、臺灣臺南地方法院檢察署
      檢察官九十年度偵字三一０六號起訴書及同署檢察官八十九年度偵字第一一０
      一０號不起訴處分書（以上均影本）為證，被告雖以前揭情詞置辯；惟查：
　１、原告之父之墓地係坐落台南縣新化鎮○○○段一八五三地號國有山坡地內，有
　　　法務部調查局台南縣調查站九十年二月二日勵肅字第九０六０七六號函附會勘
　　　紀錄附於臺灣臺南地方法院檢察署九十年度偵字第五三六號偵查卷及土地登記
　　　謄本附於法務部調查局台南縣調查站偵查卷可稽，而被告丙○○於另案偵查中
　　　已自承：「（據本站調查，你竊佔新化鎮○○○段一八五三、一八五七號等國
　　　有山坡地，並充當墓地販售給喪家，有無此事，詳情為何？）有的。約於二、
　　　三年前（詳細日期我記不清楚）新化鎮民簡登山介紹我與高雄縣岡山鎮民王義
　　　成認識，並做王義成經營墓園之管理人，當時我只知道王義成有將新化鎮內之
　　　山坡地充當墓地販售，．．，經半年多後，王義成表示渠住高雄縣岡山鎮不方
　　　便買賣，問我有無意願經營墓地買賣，經我同意，以一百七十萬元代價（新台
　　　幣以下同）向王義成購買經營權」，「（你向王義成購買前述墓園用地，是否
　　　知道該土地為國有地？）我知道。因為當時在簽定讓渡書時，代書蘇秀鳳曾以
　　　該地為國有地拒絕為我們寫讓渡書，要我們私下簽定即可」等語（臺灣臺南地
　　　方法院檢察署八十九年度偵字第五六七九號偵查卷第九十一頁正反面），足證
　　　被告丙○○明知該地為國有土地，卻仍向前手買賣非法權利而予以出售。
　２、次查，被告雖以原告提出支付價款證明之第一張支票（原告簽發發票日八十六
　　　年八月二十三日、金額五萬元、票號0000000號之支票）受款人記載為
　　　王義成，係因被告丙○○當時有向原告說明，地是王義成委託丙○○介紹出賣
　　　的云云置辯；惟查，被告丙○○明知該地為國有土地，卻仍向前手買賣非法權
　　　利予以出售，而上開支票之受款人固記載為王義成，但該票嗣已經王義成背書
　　　轉讓票據權利與被告甲○○，且經被告甲○○提示兌現，有上開支票影本在卷
　　　足憑，而證人邱登祥於偵查中亦證述：「我與乙○○一起去宋河清家，當場有
　　　見到丙○○、甲○○一起去」，「（甲○○有說墓地是他的否？）墓地是丙○○、甲○○的，他們這麼說」等語，及證人宋河清於偵查中證稱：「他們夫妻
　　　二人都說那是他們的私有地」等語（臺灣臺南地方法院檢察署八十九年度發查
　　　字第七三０號偵查卷），可徵原告主張被告二人共同向原告騙稱上開墓地為其
　　　私有地，致原告陷於錯誤而交付價金之事實為可採信。且參之被告自承：其二
　　　人已同居十幾年乙情（九十一年三月二十日言詞辯論筆錄），而原告先後於八
　　　十六年八月二十三日、同年十二月三十一日、八十七年九月十五日、同年十月
　　　十五日分別支付五萬元、十五萬元、二十萬元、二十萬元之價款支票亦均從被
　　　告甲○○設於第一銀行新化分行之帳戶提示兌現，有支票四紙在卷足憑，益徵
　　　原告前開主張，應非構陷子虛烏有之事。準此，被告空言辯稱：被告甲○○與
　　　此事無涉云云，不足採信。又被告辯稱：其有告知原告上開墓地為國有地云云
　　　，雖另提出開墾公有地出讓契約書乙紙，惟查，該契約書乃空白契約，其上並
　　　未有原告之簽名或蓋章，自難據此認定被告有告知原告上開墓地為國有地乙情
　　　。且依原告提出其與被告丙○○於八十九年四月十三日簽訂之開墾土地出讓契
　　　約書，觀其文字內容亦未記載上開墓地係國有土地乙情，有開墾土地出讓契約
　　　書附卷可參，是以被告前揭辯詞，顯係事後卸責之詞，不足採信。
　３、再查，原告於其父過世後，將其父安葬於上開墓地中，為修築該墓地而支出五
　　　十二萬八千元之事實，有估價單乙紙為憑，且經證人蘇順吉結證：「原告說要
　　　做墳墓，叫我開一張估價單看金額多少，後來原告也有請我幫忙作墓地」等語
　　　屬實，堪予採信。原告又主張上開墓地建好後之使用面積為三十六坪，原告於
　　　八十九年四月十五日又給付被告十七萬五千二百五十元之事實，已據提出支票
　　　影本二紙為證；被告雖辯稱：其向原告收取之十七萬五千二百五十元之支票，
　　　其中包括六坪土地六萬元與被告為原告僱用挖土機填土，及僱工美化環境之費
　　　用云云，縱認被告所言屬實，惟該費用仍屬原告購買上開墓地及為整修墓地所
　　　為之支出。
　４、綜上所述，原告主張被告二人共同向原告騙稱上開墓地為被告之私有地，致原
　　　告陷於錯誤，因而向被告購買該地以修築墓園埋葬原告之父，並為此支出款項
　　　合計一百三十萬三千二百五十元之事實，已堪認定。
（二）原告又主張原告之父墓地坐落於國有土地，原告經臺灣臺南地方法院檢察署一
      再催促遷葬並回復原狀，否則即要提起公訴，原告只好又另購墓地遷葬，並再
      花費五萬元將原墳地植栽綠化之事實，依臺灣臺南地方法院檢察署八十九年度
      偵字第一一０一０號偵查卷所附照片十五幀及台南縣政府九十年五月十七日九
      十府農保字第七一七二九號函載：原告經台南縣政府處分並已完成限期改正案
      ，經派員檢查已完成遷葬及植生之內容，堪信原告主張其已另購墓地遷葬，並
      將原墳地植栽綠化之事實為真。惟原告就其遷葬並將原墳地植栽綠化之花費為
      五萬元乙節，未舉證以實其說，但被告丙○○已自承：遷葬回復原狀費用只需
      花費二萬元，墓地上面種植芒果樹約十棵，每棵市價不會超過二百元等語（九
      十一年二月二十五日言詞辯論筆錄），堪認原告主張遷葬及將原墳地植栽綠化
      之費用於二萬二千元之範圍內為可採信，至逾此部分之金額，尚非有據。
（三）按數人共同不法侵害他人之權利者，負連帶損害賠償責任，民法第一百八十五
      條第一項定有明文。被告雖辯稱：原告於八十九年間欲埋葬其先父時，被告曾
      以政府正在取締非法埋葬為由，勸阻其家屬動工埋葬，原告不聽勸阻，任意施
      工，其事後所產生之損害應自負其責，與被告無涉云云；然查，依訴外人即刑
      案共同被告梁家銘於偵查中陳稱：「我只與張某（原告）見過一次面，丙○○
      來電告訴我，叫我轉告乙○○不要葬，是告訴我那地風水問題才如此」，「簡
      某有託我轉告乙○○蓋墳墓不好，因地在路邊太囂張」等語（臺灣臺南地方法
      院檢察署九十年度偵字第五三六號偵查卷第三十二頁正反面），顯徵被告非以
      政府正在取締非法埋葬為由，勸阻原告不得埋葬，而係假風水問題勸阻原告。
      惟墓地風水乃甚為主觀之想法，倘喪家不認其墓地風水不佳，亦非他人所能置
      喙。是以被告未明白告知原告購買之墓地為國有土地，僅徒託風水之名而欲阻
      止原告埋葬其先父，自難認其對損害之發生已盡防止之義務。又證人蘇陳美英
      證述：「原、被告墓地的糾紛我不清楚，我們是做風水，被告夫妻是在整理墓
      地，與我們不一樣，我們是替墓地蓋磚塊，也替喪家下葬，八十九年我不知道
      也沒有聽過被告告訴原告說墓地有問題，不能下葬的事」等語，及證人蘇順吉
      證陳：「原告是以骨灰罈作墳墓，不是以人埋葬作墳墓的，我推測可能是因為
      被告有告訴原告說那裡很危險叫他不要作（指風水不好）」等語，亦難據此為
      有利於被告之認定。綜上，原告所受上開損害合計一百三十二萬五千二百五十
      元與被告之詐騙行為間，堪認有相當因果關係。是故，被告對於原告因而所受
      之上開損害，自應負連帶賠償責任。
（四）從而，原告依共同侵權行為之法律關係，請求被告連帶給付一百三十二萬五千
      二百五十元，及自起訴狀繕本送達翌日即九十年九月二十六日起至清償日止，
      按週年利率百分之五計算之利息，為有理由，應予准許；至逾此數額之請求，
      為無理由，應予駁回。又原告另依不當得利之法律關係，請求被告返還價款七
      十七萬五千二百五十元部分，於原告未依法撤銷其意思表示前，該買賣契約仍
      屬有效，是以被告受領上開價款，尚非無法律上之原因。因之，原告依不當得
      利之法律關係為上開返還價款之請求，要難准許，併此敘明。
（五）兩造陳明願供擔保，聲請宣告假執行及免為假執行，經核原告勝訴部分，合於
      法律之規定，爰各酌定相當之擔保金額宣告之；至其餘假執行之聲請，因訴之
      駁回而失所依附，應併予駁回。
（六）結論：本件原告之訴為一部有理由，一部無理由，並依民事訴訟法第七十九條
      但書、第八十五條第二項、第三百九十條第二項、第三百九十二條，判決如主
      文。
中　　　華　　　民　　　國　　九十一　　年　　　四　　　月　　　三　　　日
                                臺灣臺南地法院民事庭
~B法　　　官　張季芬
右為正本，係照原本作成。
如對本判決上訴，須於判決送達後廿日內向本院提出上訴狀
中　　　華　　　民　　　國　　九十一　　年　　　四　　　月　　　三　　　日
~B法院書記官　魏安里
